臺灣雲林地方法院刑事判決　　　　　　　　　　　 九十二年度交易字第一六０號
　　公 訴 人　臺灣雲林地方法院檢察署檢察官
　　被　　告　丁○○
右列被告因公共危險案件，經檢察官提起公訴（九十二年度偵字第三八三三號），本
院判決如左：
    主  文
丁○○無罪。
    理  由
一、公訴意旨：
  (一)起訴事實：
    丁○○於不詳時地飲用數量不詳之酒精飲料或食物，至民國九十二年八月十三日
    上午十一時四十五分許已不能安全駕駛動力交通工具，竟仍駕駛車牌號碼５Ｍ─
    ０７１８號自用小客車沿雲林縣褒忠鄉○○○○○路由西往東方向行駛，適黃文
    淋駕駛車牌號碼Ｋ３─５７０號大貨車，沿雲林縣褒忠鄉新台一九線由北往南方
    向行駛，二車於雲一五八公路與新台一九線交岔路口，不慎發生碰撞，導致丁○○因而受有頭部創傷併前額撕裂傷、左側鎖骨骨折、骨盆骨折之傷害，丁○○經
    送財團法人天主教若瑟醫院（下稱若瑟醫院）急救，測得血液中酒精濃度達一一
    一ｍｇ＼ｄｌ，換算呼氣酒精濃度為每公升０‧五五五毫克。
  (二)起訴法條：刑法第一百八十五條之三公共危險罪。
  (三)起訴證據：
    1.證人丙○○即前若瑟醫院急診室護理師於偵查、本院九十二年度交聲字第一七
      三號案件審理中之證詞。
    2.證人己○○即若瑟醫院檢驗科醫檢師於偵查、本院九十二年度交聲字第一七三
      號案件審理中之證詞。
    3.若瑟醫院九十二年八月十三日生化檢驗報告單一紙。
    4.若瑟醫院九十三年七月二十二日九三若瑟檢字第０七五六號函覆之柯達生化檢
      驗品管資料一份。
    5.行政院衛生署雲林醫院九十三年三月三十一日九三雲醫歷字第二０五六號函一
      份。
    6.刑法第一百八十五條之三之案件測試觀察紀錄表一紙。
    7.道路交通事故現場圖、道路交通事故調查報告表(一)(二)各一紙。
    8.現場照片十二幀。
    9.國立臺灣大學醫學院附設醫院雲林分院九十三年六月三日九三台大雲分歷字
      第一０八四號函覆之人身鑑定報告書一份。
二、本院的判斷：
  (一)被告否認犯罪，辯稱：我沒有在九十二年八月十三日上午飲用含有酒精之飲料或
    食物，若瑟醫院生化檢驗報告結果是錯誤的，該生化檢驗抽血、檢驗過程有疏失
    ，而儀器亦有誤差之可能，況證人戊○○、郭勇童、庚○○、乙○○均證述未聞
    到我有酒味，且神智清楚，顯見該檢驗報告結果不正確。
  (二)按犯罪事實應依證據認定之，無證據不得認定犯罪事實；不能證明被告犯罪者，
    應諭知無罪之判決，刑事訴訟法第一百五十四條第二項、第三百零一條第一項定
    有明文。次按刑事訴訟法第一百六十一條已於九十一年二月八日修正公布，其第
    一項規定：檢察官就被告犯罪事實，應負舉證責任，並指出證明之方法。因此，
    檢察官對於起訴之犯罪事實，應負提出證據及說服之實質舉證責任。倘其所提出
    之證據，不足為被告有罪之積極證明，或其指出證明之方法，無從說服法院以形
    成被告有罪之心證，基於無罪推定之原則，自應為被告無罪判決之諭知（最高法
    院九十二年台上字第一二八號判例要旨參照）。
  (三)經查：
    1.被告於九十二年八月十三日上午十二時五分，因車禍至若瑟醫院急診治療，經
      若瑟醫院抽血，於同日下午一時七分，測得血液中酒精濃度達一一一ｍｇ＼ｄ
      ｌ，換算呼氣酒精濃度為每公升０‧五五五毫克，此有若瑟醫院生化檢驗報告
      單一紙在卷可參（見警卷第二四頁），而依血液中酒精濃度與認知行為功能的
      關係，顯示血液中酒精濃度達一一一ｍｇ＼ｄｌ之人，其可能之認知行為障礙
      包括情緒起伏大、步態不穩、肢體協調、平衡感與判斷力障礙度升高等情形（
      見本院卷第九六頁）。惟查：
    (1)證人戊○○即被告之姪女於偵查中證述：九十二年八月十三日上午九時許，被
      告開車到我家來載我，我們就直接到褒忠的學校，我們沒有吃早餐，被告載我
      從路上到學校途中沒有吃東西，我們於上午九時多到學校，上午十一時多離開
      學校（見偵卷第二七頁）；於本院九十二年度交聲字第一七三號案件審理中證
      述：九十二年八月十三日，在雲一五八公路發生車禍時，我跟被告同車，是被
      告開車，我當時坐在她的右手邊。當天被告打電話跟我說，要不要跟她一起去
      學校，因為她的電腦操作有問題，我說好，被告在上午九時多開車到虎尾來載
      我，我沒有在她身上聞到酒味，她神智也很清醒，說話沒有顛三倒四，步伐很
      穩定，我們就直接出發到學校去，中途都沒有停車，被告沒有喝酒，到學校大
      概是上午九時五十分左右，我們就到她的辦公室用電腦，在處理電腦中，被告
      有離開過一次，她跟我說校長要找她談課表的事，離開幾分鐘，我們用電腦到
      約上午十一時半，她就跟我說要回家，我們離開學校，就直接要回家，沒有再
      去其他地方。我和被告在學校時，沒有看到她在喝酒，被告從校長室回來辦公
      室，我沒有聞到她有酒味，我們離開學校到車禍發生這段期間，被告也沒有喝
      酒。被告不會喝酒，因為有時我們一起參加囍晏，我從來沒有看過她喝酒（見
      該卷第一七二頁背面至第一七四頁）。證人郭勇童即復興國民小學校長於偵查
      中證述：九十二年八月十三日當天被告到學校處理公務，到校長室找我談排課
      問題，她在十一時多到辦公室找我，在校長室內沒有吃東西，我與被告談了約
      十五分鐘，沒有聞到什麼味道，被告的言語行為沒有異狀（見偵卷第二八頁）
      。可證被告於九十二年八月十三日上午九時許至車禍發生後送到若瑟醫院處理
      傷勢，此段期間未飲用任何含有酒精之飲料或食物，而證人戊○○、郭勇童與
      被告接觸時，均未聞到被告有酒味，且當天被告步態穩定，情緒平緩，思維邏
      輯縝密，神智相當清醒，除處理電腦操作問題外，尚能與校長談論課表事務。
    (2)證人庚○○即褒忠鄉消防隊隊員於九十二年度交聲字第一七三號案件審理中證
      述：九十二年八月十三日上午，我有到雲一五八公路與新台一九線路口處理交
      通事故，這件事我還有印象，我接獲報案後即到現場，當時有二名傷者，二名
      都是女子，一名坐在駕駛座上，一名站在車外，因為駕駛座的門卡住了，所以
      駕駛座上的女子無法出來，我看她很痛苦，所以將她的安全帶鬆開，並從她腋
      下慢慢從乘客座的車門將她拉出來，然後我們就緊急送至若瑟醫院急救。我們
      規定都要戴口罩、手套，但在救護時常會忘記，當天我也是忘記戴口罩，但有
      戴手套，在整個救護過程中我確定沒有聞到酒味。我印象中有問傷者有無懷孕
      ，該名傷者告訴我沒有，所以我才從乘客座的位置將她抬出來，在救護車上我
      記得有將傷口做包紮，我們只用食鹽水消毒（見該卷第一三０頁至第一三二頁
      ）。可證證人庚○○於救護被告過程中，與被告有近距離接觸，並未聞到被告
      有酒味，且被告能清楚判斷證人之問題加以回答，其判斷力亦未出現障礙現象
      。
    (3)證人乙○○即若瑟醫院骨科主治醫師於本院九十二年度交聲字第一七三號審理
      案件中證述：九十二年八月十三日中午，我有接到一名車禍傷患，就是在庭的
      被告，當天中午門診快結束，我接到急診處的通知，就到急診處去看診，當時
      病人看起來是清醒的，臉部有撕裂傷，Ｘ光檢查發現左邊的鎖骨與骨盆有骨折
      情形，但生命跡象穩定，意識也很清楚，所以就先處理外傷部分，我記得很清
      楚，當時病人有告訴我，她是小姐，所以請我縫漂亮一點，所以我就請醫院的
      整型外科洪醫師來處理，當時我沒有聞到被告身上有酒味，我沒有戴口罩，我
      處理被告傷勢時被告躺在病床上，我就站在病床的旁邊，我無法推斷沒有聞到
      酒味即是被告沒有喝酒，但通常酒精量達到一定程度，應該會聞得到，而且我
      也沒有特別去注意這個部分，因為當時被告看起來沒有喝酒的樣子，應答正常
      （見該卷第一三三頁、第一三五頁）。可證證人乙○○在醫療被告過程，未聞
      到被告有酒味，且被告神智清醒，能判斷自己受傷狀況，並要求醫師妥當處理
      其傷勢。
    (4)又證人乙○○於九十二年度交聲字第一七三號案件審理中證述：九十二年八月
      十九日，我有下指令抽被告的血液，包括ＧＯＴ、ＧＰＴ、ｒＧＴ的檢驗，結
      果均正常，因為若是長期酗酒的人，肝功能指數會較高（見該卷第一三四頁背
      面、第一三五頁正面），此有若瑟醫院出院病歷摘要、醫師吩咐單各一份在卷
      足佐（見該卷第八０頁、第八九頁），可證被告並無酗酒之習性，故其於飲用
      含有酒精之飲料或食物後，血液中酒精濃度與認知行為功能之關係，應與一般
      人相同，即在血液中酒精濃度達一一一ｍｇ＼ｄｌ時，可能產生情緒起伏大、
      步態不穩、肢體協調、平衡感與判斷力障礙度升高等認知行為障礙之情形，且
      依常情，旁人或多或少可聞到酒味。然依證人戊○○、郭勇童、庚○○、乙○○所述，被告於九十二年八月十三日抽血檢驗前，認知行為功能甚佳，並未出
      現障礙狀況，核與前述血液中酒精濃度達一一一ｍｇ＼ｄｌ之人，可能出現認
      知行為障礙之情形相距甚遠，況上開證人均與被告有密切接觸，亦未聞到被告
      有酒味，足證若瑟醫院九十二年八月十三日之生化檢驗報告結果與實際狀況不
      符，顯有錯誤。
    (5)而承前述，被告於九十二年八月十三日抽血檢驗結果，固測得血液中酒精濃度
      達一一一ｍｇ＼ｄｌ，惟被告於九十二年八月十九日得知檢驗結果向若瑟醫院
      提出異議，若瑟醫院隨即於當日上午十一時一分，對九十二年八月十三日之檢
      體進行複驗，結果僅驗得血液中酒精濃度六ｍｇ＼ｄｌ，此有若瑟醫院出院病
      歷摘要一份在卷可參（見該交聲卷第八０頁）。另本院交通法庭提供九十二年
      八月十三日血液檢體照片，就照片所示檢體之血液保存方式，其血液中酒精濃
      度有無可能在經過一週後，檢測值由一一一ｍｇ＼ｄｌ降至六ｍｇ＼ｄｌ，函
      詢法務部法醫研究所，經該所函覆：「‧‧其前後兩次檢測之方法及儀器是否
      相同？保存溫度條件？等相關資料，都須一併檢附以作為判斷依據。若上述之
      相關因素皆排除，一般保存得宜之檢體，在經過一週後，其檢測值應不致由一
      一一ｍｇ＼ｄｌ降至六ｍｇ＼ｄｌ」等語，此有該所九十三年七月七日法醫毒
      字第０九三０００二二四三號函一份在卷可參（見該交聲卷第一六九頁）。再
      佐以證人己○○於本院九十二年度交聲字第一七三號案件審理中證述：依規定
      血液要保存一個星期，不會提早銷燬，我們的檢體盤設定七天為一週期更換，
      七天一到會將檢體盤上的血液銷燬，再重新放置血液檢體，我們是冰存在冰箱
      內，檢體若含有酒精成份，會隨著時間經過慢慢揮發掉（見該卷第一四四頁正
      面至第一四五頁正面）；證人柯宗甫即若瑟醫院檢驗科主任於本院九十二年度
      交聲字第一七三號案件審理中亦證述：我們檢驗儀器只有一台，九十二年八月
      十三日作檢驗的儀器，與九十二年八月十九日複驗的儀器是一樣的，排除打開
      冰箱後短暫時間所造成溫度提高情形外，冰箱的溫度設定在二到八度。把檢體
      的瓶蓋打開放到冰箱裡面，檢體內的酒精濃度一定會改變（見該卷第一九０頁
      背面、第一九一頁正面），可證上開檢體二次檢驗儀器相同，保存在冰箱內溫
      度均維持在一定範圍，且檢體若係檢驗血液中酒精濃度，該酒精成份有揮發性
      之問題。又觀之保存檢體目的，無非係對有疑義之檢驗結果，作為複驗確認之
      用，衡情當以妥善方法保存檢體，避免影響日後複驗之正確性及滅失，造成更
      多紛爭，此為檢驗人員所必需具備之通識及遵守事項，故以此推知若瑟醫院應
      有以適宜方式保存上開具有揮發性之檢體。則依上開法醫研究所函示，九十二
      年八月十三日之血液檢體，在保存得宜之情況下，至九十二年八月十九日，以
      同一儀器進行複驗，其檢測值應不致由一一一ｍｇ＼ｄｌ降至六ｍｇ＼ｄｌ，
      益證若瑟醫院九十二年八月十三日之生化檢驗報告顯有錯誤。
    (6)至於證人己○○雖於偵查中證述：醫院是用柯達檢驗儀器做酒精濃度測試，儀
      器有壞掉才維修，但一星期會做一次品管，之前沒有發現檢驗錯誤情況，檢驗
      單是電腦打的，機器與電腦連線直接由電腦列印出來（見偵卷第三０頁、第三
      一頁）；於本院九十二年度交聲字第一七三號案件審理中證述：機器的名稱叫
      柯達，檢驗酒精濃度的儀器一星期做一次檢查，檢驗是否正常，我們有固定的
      人員在做檢查，品管的結果會儲存在電腦裡，於九十二年八月十二日有做品管
      檢驗，資料顯示在九十二年八月十二日下午三時三十六分五秒出現測試結果，
      測試結果顯示八一‧四ｍｇ＼ｄｌ，廠商會提供我們檢驗液，並告訴我們在如
      何數值範圍內表示儀器是正常的（見該卷第一四二頁背面、第一四六頁），並
      有若瑟醫院九十三年七月二十二日九三若瑟檢字第０七五六號函覆本院之柯達
      生化檢驗品管資料一份在卷可參（見本院卷第七八頁至第八四頁），而依上開
      品管資料顯示該儀器於六月十七日、七月十七日、七月二十六日、八月十二日
      分別有進行品管測試，數值分別為九一‧三ｍｇ＼ｄｌ、六八‧五ｍｇ＼ｄｌ
      、八二‧八ｍｇ＼ｄｌ、八一‧四ｍｇ＼ｄｌ，均在其所載品管容許值六六至
      一一四ｍｇ＼ｄｌ範圍內。惟觀之上開品管日期相隔半個月以上至一個月，日
      期復未固定，核與證人己○○所述一星期應進行一次品管不符，亦與一般儀器
      應定期檢測、保養有別，顯見若瑟醫院並未確實對該儀器進行品管甚明，況該
      儀器又屬於較為精密之設備，檢驗數據端賴儀器之感應、靈敏度，故定期品管
      實具有重要性，自足以影響儀器檢驗結果之精準度及正確性，自不能以之前檢
      驗結果未發現有錯誤，而推論上開九十二年八月十三日檢驗結果不會發生錯誤
      。另上開品管資料固記載「病人有爭議時，取八月十三日檢體，再次檢測結果
      ，但檢體打開，又放置時間過久，結果必定降低，僅供參考」等語（見本院卷
      第八四頁），然此顯與前述保存檢體之目的相違，不足採信。
    (7)另本院交通法庭固於九十三年三月二十三日函請行政院衛生署雲林醫院再次檢
      測上開九十二年八月十三血液檢體之酒精濃度，經函覆：「酒精測試因檢體存
      放已超過有效期限，故無法得到正確數值」等語，此有該院九十三年三月三十
      一日九三雲醫歷字第二０五六號函一份在卷可參（見該交聲卷第六二頁、第七
      四頁），觀之上開檢體抽取時間距函送檢測，期間已逾七月，此與若瑟醫院於
      九十二年八月十九日就上開檢體進行複驗時，距採取檢體期間僅有六日，經適
      當保存，自能檢驗正確數值不同，故自不能以上開函文，推論九十二年八月十
      九日亦無法檢測上開檢體甚明。
    (8)綜上所述，足證上開九十二年八月十三日生化檢驗結果有錯誤，而檢察官所舉
      刑法第一百八十五條之三之案件測試觀察紀錄表一紙（見警卷第二三頁），既
      係依該檢驗結果加以記載，故自不得以上開二項證據，認被告有酒後駕車之行
      為。被告辯稱若瑟醫院生化檢驗報告結果有錯誤等語，堪以採信。
    2.證人丙○○雖於偵查中證述：九十二年八月十三日中午有二位車禍女性傷患送
      到急診室，我與另一位同事處理，我處理被告部分，血液在醫院內化驗，是醫
      院的傳送人員將血液送到檢驗室檢驗酒精測試，及一般血液紅、白血球的檢查
      ，傳送人員只有一個人會接觸到血液，我們透過傳送人員將血液送到檢驗科（
      見偵卷第二九頁）；於本院九十二年度交聲字第一七三號案件審理中證述：我
      有印象於九十二年八月十三日中午時處理一件車禍案件，傷患為在庭的被告。
      當天送來傷患有二位，另一位由我的同事處理，我則處理被告部分，被告的血
      是由我抽取的，我先選定右手綁上止血帶，並尋找一條適當的血管，用酒精性
      的優碘予以消毒二次，優碘酒精含量多少我不知道，優碘擦拭的量不會多，是
      以環狀消毒由內往外擦拭，第一次消毒與第二次消毒後均需等待約三十秒，以
      消除血管上的細菌，最後以無菌的乾棉球予以擦拭一次抽血的部位，再進行抽
      血，抽血之前的試管都是新品，且未使用過，上面會貼上病人的標籤，上面有
      記載病歷號碼、病患的姓名、性別、出生年月日等資料，病人掛完號後，標籤
      會列印出來，再由我將標籤貼在試管上，我再將該試管帶到病人的身邊，和病
      人核對，核對無誤後，再進行抽血，我有與被告進行核對，我將檢體放在固定
      收集的地方，傳送人員看到有檢體後，會將檢體送至檢驗科，抽血的檢體不會
      有錯置的情形發生，因為我們有一部工作車，車上會放置所有應該準備的物品
      ，我們抽血前會進行核對，不會發生錯置的情形（見該卷第一三七頁至第一三
      九頁）。惟證人丙○○上開證詞，僅足以證明被告於九十二年八月十三日之血
      液確為證人丙○○所抽取，並依作業常規抽取血液及交由傳送人員傳送，尚不
      能據此證明被告有酒後駕車之行為。
    3.證人己○○固於偵查中證述：九十二年八月十三日當天我只做了一個酒精濃度
      的檢查，檢體上會有標籤註記病患的名稱、病歷號、核對申請檢驗單的病患姓
      名及病歷號，傳送人員會將血液放在抽血台上，我們核對無誤後再處理。九十
      二年八月十三日生化檢驗報告單是我做的，檢驗單是電腦打的，機器與電腦連
      線直接由電腦列印出來的（見偵卷第三０頁、第三一頁）；於本院九十二年度
      交聲字第一七三號案件審理中證述：我記得九十二年八月十三日中午送來二名
      急診傷患至若瑟醫院，其中一位即為在庭之被告，我擔任檢驗師的工作內容是
      負責醫院所有要做血液、尿液、體液的生化檢驗，我們先核對檢體上的標籤與
      檢驗單上的姓名及病歷號碼等資料是否相符，而本件需做檢體離心，所謂離心
      就是將血液的血球及血清分開，我們的檢體是取它的血清來做檢查，此時我們
      會再次核對檢體的病歷號碼及姓名，再將檢體放在檢體架上，輸入病歷號碼及
      要檢查的項目，讓機器直接做分析，待檢驗結果出來後，資料會傳到我們的大
      電腦，我們不需要用手輸入檢驗結果的數值，此時只要列印，檢驗結果就會就
      會列印出來（見該卷第一四二頁）。依證人己○○上開證詞，僅足以證明被告
      於九十二年八月十三日之血液確由證人己○○負責檢驗，證人己○○依作業常
      規確認血液檢體及操作柯達生化檢驗儀器檢測該血液中酒精濃度，然不足以排
      除該生化儀器本身所產生之錯誤，故自不能據此即認被告有酒後駕車之行為。
    4.另被告於九十二年八月十三日上午十一時四十五分，發生車禍事故，此有道路
      交通事故現場圖一紙、道路交通事故調查報告表(一)(二)各一紙、照片十二幀在卷
      可參（見警卷第一九頁至二一頁、第二六頁至第三一頁），然車禍發生原因諸
      多，自不能以此即認被告有酒後駕車之行為。
    5.再上開九十二年八月十三日之血液檢體，經本院交通法庭函請國立臺灣大學醫
      學院附設醫院雲林醫院檢驗該檢體是否為被告所有，嗣該院將上開檢體，與抽
  取之被告血液進行檢驗，結果顯示兩者ＤＮＡ相同，此有該院九十三年六月三
      日九三台大雲分歷字第一０八四號函覆之人身鑑定報告書一份在卷可參（見該
      交聲卷第一一一頁至第一一三頁），惟此僅能證明若瑟醫院嗣後檢送本院交通
      法庭之試管檢體內血液確為被告所有，亦不得以此遽認被告有酒後駕車之行為
      。
  (四)從而，檢察官對於起訴被告公共危險之犯罪事實，所提出之上開證據，不足為被
    告有罪之積極證明，無從說服本院以形成被告有罪之心證，依照前揭法條規定及
    判例要旨，自應為無罪之判決。
三、適用之法律：
    刑事訴訟法第三百零一條第一項，判決如主文。
本案經檢察官甲○○到庭執行職務。
中      華      民      國      九十三      年      八    月    十      日
                                        臺灣雲林地方法院刑事第三庭
  審判長法  官  劉  國  賓
                                                法  官  廖  國  勝
                                                法  官  蘇  錦  秀
右正本證明與原本無異。
如不服本判決，應於判決送達後十日內向本院提出上訴狀( 應附繕本 )。
                                                書記官  曾  家  祥
中      華      民      國      九十三      年      八    月    十      日
